臺灣板橋地方法院刑事判決　　　　　　　　　　　　　九十年度訴字第一八三四號
　　公　訴　人　臺灣板橋地方法院檢察署檢察官
　　被　　　告　乙○○
右列被告因偽造文書等案件，經檢察官提起公訴（九十年度偵字第四一三九號），本
院判決如左：
    主  文
乙○○連續行使偽造私文書，足以生損害於他人，處有期徒刑捌月。緩刑伍年。偽刻
之「丙○○」、「戊○○」、「甲○○」、「己○○」、「丁○○」、「陳智義」、
「陳智義律師」、「當代聯合律師事務所臺北市○○○路○段八十號三樓電話：０二
─00000000（附傳真）」印章各壹枚，及如附表所示偽造之「丙○○」印文
捌枚、「戊○○」印文捌枚、「甲○○」印文捌枚、「己○○」印文玖枚、「丁○○
」印文貳拾壹枚、「陳智義」印文參枚、「陳智義律師」印文參枚、「當代聯合律師
事務所臺北市○○○路○段八十號三樓電話：０二─00000000（附傳真）」
印文參枚，均沒收之。
    事  實
一、乙○○前於民國八十九年一月間起至同年三月底止，任職於臺北市○○○路○段
    三十號某家仲介股票買賣公司，擔任仲介買賣股票之業務員，見公司留存有(1)中
    華電信股份有限公司（下稱中華電信公司）北區分公司基隆營運處員工丁○○之
    在職證明書及其名片、身分證正反面影本，(2)丁○○委託己○○辦理認購中華電
    信公司股票事宜之委託書、授權書，(3)仲介客戶提供資金，以丁○○名義申購中
    華電信公司股票，並經陳智義律師見證之股票申購契約，(4)仲介客戶提供資金，
    以丁○○名義申購中華電信股票，出資人同意授權己○○協助辦理所需之一切手
    續以取得中華電信公司股票之申購作業承辦契約等相關檔案文件資料，竟基於意
    圖為自己不法所有之概括犯意，利用上述文件，於八十九年三月底間，在臺北市
    ○○○路新光百貨附近咖啡廳，連續向丙○○、戊○○、甲○○等三人，佯以認
    識中華電信公司員工，可以每一千股新臺幣（下同）八萬元之代價代購中華電信
    公司員工配發之該公司股票，因戊○○前曾經由乙○○仲介買賣某家未上市公司
    股票，嗣並取得該公司股票，戊○○等三人遂不疑有他，認乙○○確係有管道仲
    介買賣中華電信公司股票，渠等三人因之陷於錯誤，丙○○、甲○○分別在八十
    九年三月二十七日匯入八十萬元（起訴書誤載為八十六萬元）、三十二萬元（分
    二次匯兌，每次各十六萬元共計三十二萬元），戊○○在八十九年三月二十八日
    匯入八萬元至乙○○中國信託商業銀行股份有限公司板橋分行帳號000000
    000000號之帳戶內，委請乙○○分別代購中華電信股票一萬股、四千股、
    一千股，乙○○因此共計訛詐得一百二十萬元，其取得上述匯款後，為取信丙○○等三人，即先後在上述公司利用公司電腦內留存之格式化股票申購契約及申購
    作業承辦契約檔案，輸入出資人丙○○、甲○○、戊○○之身分證號碼及地址等
    資料而偽造股票申購契約及申購作業承辦契約，並影印丁○○、己○○先前留存
    於該公司之委託書、授權書及丁○○之在職證明書暨其名片、身分證正反面影本
    等資料，復在臺北縣板橋市○○路某處之刻印店，利用不知情之成年印匠偽刻「
    丙○○」、「戊○○」、「甲○○」、「己○○」、「丁○○」、「陳智義」「
    陳智義律師」、「當代聯合律師事務所臺北市○○○路○段八十號三樓電話：０
    二─00000000（附傳真）」名義之私章各一枚後，再持上述偽刻之印章
    蓋在如附表所示偽造之授權書、委託書上及以丙○○等三人為出資名義人之申購
    作業承辦契約及股票申購契約上後，連同影印之丁○○在職證明書暨其名片、身
    分證正反面等資料交付丙○○等三人而行使之，足生損害於丙○○等六人之權益
    ，嗣乙○○因未能交付中華電信公司股票予丙○○等三人，心生不安，遂於偵查
    機關未發覺前開犯罪前，主動前往臺灣板橋地方法院檢察署自首前開犯罪。
二、案經乙○○自首及被害人丙○○、戊○○、甲○○訴請臺灣板橋地方法院檢察署
    檢察官偵查起訴。
    理  由
一、訊據被告乙○○對右揭犯罪事實坦承不諱（見本院九十一年四月十二日審判筆錄
    ），核與被害人丙○○、戊○○、甲○○迭於偵查、本院審理中指訴情節相符（
    見偵查卷宗第十頁、第十一頁、第三十五頁至第三十七頁、本院九十年十一月二
    十六日、同年十二月六日、同年月二十一日訊問筆錄），並經證人陳智義律師證
    稱其不認識丁○○、甲○○、丙○○、戊○○等人，亦未幫丙○○等三人見證渠
    等三人以丁○○名義購買中華電信股票事宜，其上蓋有見證律師陳智義律師見證
    出資人丙○○等三人以丁○○名義購買中華電信公司股票的股票申購契約，均係
    遭偽刻署名章、律師職稱章、律師事務所地址章後，偽蓋上去，但伊認識己○○
    ，之前己○○曾以丁○○被委託人之身分到事務所要求見證，因己○○出示丁○○之在職證明及身份證影本，所以伊確曾見證一份以買方為出資人、賣方是丁○○，由己○○擔任丁○○出賣中華電信公司股票委託人之股票申購契約等語屬實
    （見本院九十一年二月四日訊問筆錄、同年三月五日訊問筆錄），參諸被告中國
    信託商業銀行股份有限公司板橋分行帳號000000000000號之帳戶，
    於八十九年三月二十七日確有匯兌收入金額十六萬元二筆，八十萬元一筆，同年
    月二十八日匯兌收入金額八萬元一筆之情，有中國信託商業銀行股份有限公司九
    十一年一月十日中信銀九一一七四二０００二號函所附乙○○八十九年三月一日
    至同年四月三十日之帳戶交易明細在卷可佐，另丁○○現仍任職於中華電信股份
    有限公司臺灣北區電信分公司基隆營運處，該處確曾於八十八年九月三日出具丁○○之在職證明書等情，亦有中華電信股份有限公司九十一年三月十二日基人字
    第九一Ａ三一０００六九號函可據，此外，並有偽造之申購作業承辦契約、授權
    書、股票申購契約、委託書各二紙（均影本）附卷可佐，被告自白與事實相符，
    其行使偽造私文書及詐欺取財犯行罪證明確，堪以認定。
二、核被告乙○○所為，係犯刑法第三百三十九條第一項之詐欺取財罪、第二百十六
    條、第二百十條之行使偽造私文書罪，其所犯偽造印章、印文之行為，為偽造私
    文書之階段行為，偽造私文書後進而行使，偽造之低度行為應為行使之高度行為
    所吸收，均不另論罪。其利用不知情之成年印匠偽刻印章，為間接正犯。又其先
    後數次向丙○○等三人行使偽造私文書及詐欺取財犯行，均時間緊接，犯罪構成
    要件相同，顯係基於概括犯意為之，均應依連續犯各以一罪論，並各加重其刑。
    又被告於犯罪未被有偵查權限之機關發覺前，向有偵查權限之該管公務員告知其
    犯罪，而不逃避接受裁判者，即與刑法第六十二條規定自首之條件相符。至於自
    首後對其犯罪事實有所主張或辯解，係被告辯護權之行使，不能據此一端即謂被
    告無接受裁判之意（參照最高法院八十四年度臺上字第八二九號判決），且行為
    是否構成犯罪之要件，應由法院加以認定，非憑行為人主觀認定或承認與否而確
    定。本件被告乙○○所犯詐欺、偽造文書等案，被告於其犯罪未被發覺前，主動
    於九十年二月十三日向臺灣板橋地方法院檢察署自首涉嫌詐欺等情，有臺灣板橋
    地方法院檢察署自首人乙○○申告案件報告及臺灣板橋地方法院檢察署九十年度
    偵字第四一三九號九十年二月十三日訊問筆錄可稽，被告嗣後並依傳訊到庭陳述
    ，而不逃避接受裁判，自合於自首之要件，雖其於偵查中表示並無詐欺故意，然
    依上述判決意旨，此不過為其辯護權之行使，無礙於自首之成立，應依刑法第六
    十二條規定減輕其刑，並依法先加後減之。公訴人認被告否認有詐欺行為，並無
    接受裁判之意，不符自首要件，尚有未洽，附此敘明。至其所犯上開詐欺取財罪
    與行使偽造私文書罪二罪間，具有方法結果之牽連關係，屬牽連犯，應從一重之
    行使偽造私文書罪處斷。又公訴人雖僅就被告偽刻甲○○、丙○○、戊○○印章
    蓋在偽造申購作業承辦契約上並持之交付甲○○等三人而行使之犯行部分起訴，
    其餘偽刻丁○○及己○○之私章、陳智義律師私章、律師職稱章及律師事務所地
    址章蓋在上述偽造之委託書、授權書及丙○○等三人申購作業承辦契約、股票申
    購契約上並先後持向丙○○等三人行使部分，未與敘及，然該部分未據公訴人起
    訴之偽造印章、印文及偽造授權書、委託書等私文書進而行使之犯行，與經公訴
    人提起公訴之行使偽造私文書犯行，具有階段行為之實質上一罪關係、連續犯之
    裁判上一罪關係，應為起訴效力所及，本院自得併與審究，附此敘明。爰審酌被
    告行使偽造私文書以遂其詐欺取財目的之犯罪手段，詐欺所得金額高達一百二十
    萬元，惡性非輕，惟已與被害人丙○○等三人達成和解，有和解書附卷可稽，犯
    後坦承犯行，態度尚佳等一切情狀，量處如主文所示之刑。末查被告未曾受有期
    徒刑以上刑之宣告（按被告於八十七年間因違反建築法案，經本院以八十七年板
    簡字第一四五三號判處拘役三十日），此有臺灣高等法院檢察署刑事資料簡覆表
    在卷可按，被告因一時失慮致罹刑典，歷此偵、審科刑程序之教訓，應知警惕信
    無再犯之虞，本院因認其所受刑之宣告以暫不執行為適當，爰予宣告緩刑五年，
    以期自新。至被告偽刻之「丙○○」、「戊○○」、「甲○○」、「己○○」、
    「丁○○」、「陳智義」、「陳智義律師」、「當代聯合律師事務所臺北市○○○路○段八十號三樓電話：０二─00000000（附傳真）」印章各一枚，
    及蓋在如附表所示文件上偽造之「丙○○」印文八枚、「戊○○」印文八枚、「
    甲○○」印文八枚、「己○○」印文九枚、「丁○○」印文二十一枚、「陳智義
    」印文三枚、「陳智義律師」印文三枚、「當代聯合律師事務所臺北市○○○路
    ○段八十號三樓電話：０二─00000000（附傳真）」印文三枚，不問屬
    於犯人與否，均應依刑法第二百十九條規定沒收之。
據上論斷，應依刑事訴訟法第二百九十九條第一項前段，刑法第五十六條、第三百三
十九條第一項、第二百十六條、第二百十條、第五十五條、第六十二條前段、第二百
十九條、第七十四條第一款，罰金罰鍰提高標準條例第一條前段，判決如主文。
本案經檢察官呂永魁到庭執行職務。
中      華      民      國      九十一  年      四    月     二十六     日
                                  臺灣板橋地方法院刑事第六庭
                                          審判長法  官  張谷輔
                                                法  官  黎錦福
                                                法  官  陳明偉
右正本證明與原本無異。
如不服本判決，應於判決送達後十日內，向本院提出上訴狀。
                                                書記官  呂妍旻
中      華      民      國      九十一  年      四    月     二十六     日
附表：
┌───┬─────┬────────┬────────────────┐
│編  號│偽造印文所│偽造之印文      │備註                            │
│      │在之文件  │                │                                │
├───┼─────┼────────┼────────────────┤
│      │          │「丁○○」、「賴│委託書為一式三份，分別交付甲○○│
│  一  │委託書    │建宏」之印文各一│、丙○○、戊○○三人各一份，每份│
│      │          │枚              │委託書上有「丁○○」、「己○○」│
│      │          │                │之印文各一枚，三份委託書上共有「│
│      │          │                │丁○○」、「己○○」印文各三枚。│
├───┼─────┼────────┼────────────────┤
│      │授權書    │「丁○○」之印文│授權書為一式三份，分別交付甲○○│
│  二  │          │二枚及「己○○」│、丙○○、戊○○三人各一份，每份│
│      │          │之印文一枚      │授權書上有「丁○○」之印文二枚及│
│      │          │                │「己○○」之印文一枚，三份授權書│
│      │    │                │上共有「丁○○」印文六枚、「賴建│
│      │          │                │宏」印文三枚。                  │
├───┼─────┼────────┼────────────────┤
│      │出資人莊樹│「丙○○」之印文│                                │
│  三  │人之申購作│四枚、「丁○○」│                                │
│      │業承辦契約│之印文二枚、「賴│                                │
│      │          │建宏」之印文一枚│                                │
├───┼─────┼────────┼────────────────┤
│      │出資人莊樹│「丙○○」之印文│                                │
│  四  │人之股票申│四枚、「丁○○」│                                │
│      │購契約    │之印文二枚、「陳│                                │
│      │          │智義」、「陳智義│                                │
│      │          │律師」、「當代聯│                                │
│      │          │合律師事務所臺北│                    │
│      │          │市○○○路○段八│                                │
│      │          │十號三樓電話：０│                                │
│      │          │二—八三六九一一│                                │
│      │          │四０（附傳真）」│                                │
│      │          │之印文各一枚    │                                │
├───┼─────┼────────┼────────────────┤
│      │出資人潘同│「戊○○」之印文│                                │
│  五  │鴻之申購作│四枚、「丁○○」│                                │
│      │業承辦契約│之印文二枚、「賴│                                │
│      │          │建宏」之印文一枚│                                │
├───┼─────┼────────┼────────────────┤
│      │出資人潘同│「戊○○」之印文│                                │
│  六  │鴻之股票申│四枚、「丁○○」│                                │
│      │購契約    │之印文二枚、「陳│                                │
│      │          │智義」、「陳智義│                                │
│      │          │律師」、「當代聯│                                │
│      │          │合律師事務所臺北│                                │
│      │          │市○○○路○段八│                                │
│      │          │十號三樓電話：０│                                │
│      │          │二—八三六九一一│                                │
│      │          │四０（附傳真）」│                                │
│      │          │之印文各一枚    │                                │
├───┼─────┼────────┼────────────────┤
│      │出資人翁文│「甲○○」之印文│                                │
│  七  │賓之申購作│四枚、「丁○○」│                                │
│      │業承辦契約│之印文二枚、「賴│                                │
│      │          │建宏」之印文一枚│                        │
├───┼─────┼────────┼────────────────┤
│      │出資人翁文│「甲○○」之印文│                                │
│  八  │賓之股票申│四枚、「丁○○」│                                │
│      │購契約    │之印文二枚、「陳│                                │
│      │          │智義」、「陳智義│                                │
│      │          │律師」、「當代聯│                                │
│      │          │合律師事務所臺北│                                │
│      │          │市○○○路○段八│                                │
│      │          │十號三樓電話：０│                                │
│      │          │二—八三六九一一│                                │
│      │          │四０（附傳真）」│                                │
│      │          │之印文各一枚    │                                │
├───┼─────┼────────┼────────────────┤
││          │「丙○○」之印文│                                │
│      │          │共八枚          │                                │
│合  計│          │「戊○○」之印文│                                │
│      │          │共八枚          │                                │
│      │          │「甲○○」之印文│                                │
│      │          │共八枚          │                                │
│      │          │「己○○」之印文│                                │
│      │          │共九枚          │                                │
│      │          │「丁○○」之印文│                                │
│      │          │共二十一枚      │                                │
│      │          │「陳智義」之印文│                                │
│      │          │共三枚          │                                │
│      │          │「陳智義律師」之│                                │
│      │          │印文共三枚      │                            │
│      │          │「當代聯合律師事│                                │
│      │          │務所臺北市和平西│                                │
│      │          │路一段八十號三樓│                                │
│      │          │電話：０二─八三│                                │
│      │          │六九一一四０（附│                                │
│      │          │傳真）」共三枚  │                                │
└───┴─────┴────────┴────────────────┘
